【裁判字號】    92,聲再,302
【裁判日期】    920729
【裁判案由】    聲請再審
【裁判全文】
臺灣高等法院刑事裁定                            九十二年度聲再字第三０二號
    再審聲請人
    即受判決人  甲○○
右列聲請人因毒品危害防制條例案件，對於本院九十年度上易字第三九０號，中華民
國九十年三月二十七日確定判決，聲請再審，本院裁定如左：
    主  文
再審之聲請駁回。
    理  由
一、按有罪之判決確定後，為受判決人之利益聲請再審，必其聲請之理由合於刑事訴
    訟法第四百二十條第一項所定情形之一及第四百二十一條有足以影響於判決之重
    要證據漏未審酌者，始准許之。惟（一）所謂發見新證據，係指該證據當時已經
    存在，為法院及當事人所不及知，不及調查斟酌，至其後始行發見，且就證據本
    身形式上觀察，固不以絕對不須經過調查程序為條件，但必須顯然可認為足以動
    搖原有罪確定判決，而為受判決人無罪、免訴、免刑或輕於原判決所認罪名之判
    決者為限。此受理聲請再審之最後事實審法院，應就聲請再審理由之所謂「新證
    據」，是否具備事實審判決前已經存在，為法院、當事人所不知，事後方行發見
    之「嶄新性」，及顯然可認足以動搖原有罪確定判決，應為無罪、免訴、免刑或
    輕於原判決罪名之「顯然性」二要件，加以審查，為判斷應否准予開始再審之準
    據（最高法院八十五年度台抗字第三０八號判決參照）。（二）又刑事訴訟法第
    四百二十條第一項第六款規定，因發見確實之新證據，足認受有罪判決之人，應
    受輕於原判決所認罪名之判決者，為受判決人之利益，始得聲請再審。條文既曰
    輕於原判決所認「罪名」，自與輕於原判決所宣告之「罪刑」有別，所謂輕於原
    判決所認罪名，係指與原判決所認罪名比較，其法定刑較輕之相異罪名而言，例
    如原認放火罪實係失火罪，原認殺尊親屬罪實係普通殺人罪，原認血親和姦罪實
    係通姦罪等是。至於同一罪名之有無加減刑罰之原因者，僅足影響科刑範圍而罪
    質不變，即與「罪名」無關，自不得據以再審。從而自首、未遂犯、累犯、連續
    犯等刑之加減，並不屬於刑事訴訟法第四百二十條第一項第六款所指罪名之範圍
    （參照最高法院七十年度第七次刑事庭會議決議）。次按刑事訴訟法之再審及非
    常上訴程序，均為救濟已確定判決之方法，惟再審係為原確定判決認定事實錯誤
    而設之救濟程序，而非常上訴旨在糾正原確定判決違背法令之錯誤，二者迥不相
    侔。
二、聲請意旨略以：
    (一)按被告犯有應併合處罰之數罪，經法院分別判處有期徒刑確定，其中一罪之有
      期徒刑先執行期滿後，法院經檢察官之聲請，以裁定定其數罪之應執行刑確定
      後，其在未裁定前已先執行之有期徒刑之罪，因嗣後合併他罪定應執行刑之結
      果，檢察官所換發之執行指揮書，係執行應執行刑，其前已執行之有期徒刑部
      分，僅應予扣除，而不能認為已執行完畢。若被告於應執行刑之執行中假釋出
      獄，於假釋中更犯罪，受有期徒刑以上刑之宣告者，雖為其中一罪之有期徒刑
      執行期滿後五年以內所犯，亦僅構成撤銷假釋之原因，而與累犯之構成要件不
      符，不能論以累犯（最高法院七十六年台非字第一二八號判決參照）。
    (二)本件聲請人即被告甲○○因違反毒品危害防制條例案件，經臺灣桃園地方法院
      檢察署以民國八十九年度毒偵字第二四九六號、九十年度毒偵緝字第四九號提
      起公訴，並經臺灣桃園地方法院以累犯判處有期徒刑六月（八十九年度易字一
      六三０號判決），經上訴貴院遭駁回確定（九十年度上易字第三九０號判決）
      。但聲請人前於八十四年四月中旬，因偽造有價證券等案件，於八十四年十一
      月九日經臺灣桃園地方法院判處有期徒刑五年二月（臺灣桃園地方法院八十四
      年度訴字第八九七號判決），且於八十五年三月二十一日經貴院駁回確定（八
      十四年度上訴字第六九二五號判決）。另聲請人又因詐欺案件，於八十四年二
      月二十一日經臺灣板橋地方法院判處有期徒刑六月，於八十四年七月六日確定
      （臺灣板橋地方法院八十四年度六０八號判決），上開偽造有價證券及詐欺等
      二罪並定執行刑五年八月，嗣聲請人於八十七年三月四日假釋出獄，執行完畢
      之日期為八十九年十月三十日，是聲請人首開違反毒品危害防制條例案件，依
      聲請意旨(一)之見解，應不構成累犯。
    (三)依刑事訴訟法第四四七條第一項第一款之規定，本件係判決違背法令。
    茲原確定判決既對前揭各節漏未審酌，自有再審之理由，狀請准予裁定開始再審
    云云。
三、經查：
    (一)聲請意旨(二)所指縱然屬實，是否論以累犯係同一罪名之有無加減刑罰之原因，
      僅足以影響科刑範圍而罪質不變，依首揭意旨，並不屬於刑事訴訟法第四百二
      十條第一項第六款所指「罪名」之範圍，此外復無刑事訴訟法第四百二十條第
      一項所定其餘各款情形，自不得據以聲請再審。
    (二)本件縱有如聲請意旨(三)所指原確定判決有判決適用法則不當之違法情形，亦非
      屬事實認定錯誤之救濟，自非再審法院所應審酌。
    (三)綜上所述，聲請人聲請再審為無理由，應予駁回。
據上論斷，應依刑事訴訴法第四百三十四條第一項裁定如主文。
中      華      民      國    九十二    年      七      月    二十九    日
                              台灣高等法院刑事第二十一庭
                                  審判長法  官  葉  騰  瑞
                                        法  官  黃  國  忠
                                        法  官  江  國  華
右正本證明與原本無異。
如不服本裁定，應於收受送達後五日內向本院提出抗告狀。
                                        書記官  王  嗣  瑩
中      華      民      國    九十二    年      七      月    三十一    日


司法院資訊處製作；財團法人民間司法改革基金會備份。
